臺灣宜蘭地方法院刑事判決
110年度原易字第13號
公  訴  人  臺灣宜蘭地方檢察署檢察官
被      告  林爭晏（原名林佳君）




上列被告因業務侵占案件，經檢察官張立言提起公訴（108年度
偵字第6749號），被告於本院準備程序中就被訴事實為有罪之陳
述，經告知被告簡式審判程序之旨，並聽取檢察官、被告之意見
後，本院合議庭裁定由受命法官獨任進行簡式審判程序，並判決
如下：  
    主  文
乙○○共同犯業務侵占罪，處有期徒刑陸月，如易科罰金，以新臺
幣壹仟元折算壹日。緩刑貳年。
    犯罪事實
一、乙○○、戊○○、丁○○（以上2人由本院另行審結）均為丙○○所
    經營「嘉德」檳榔連鎖店之員工，乙○○、丁○○分別為附表編
    號2、6之門市小姐；戊○○則為附表所示宜蘭地區7家檳榔攤
    之收帳人員，均為從事業務之人，甲○○（由本院另行審結）
    則為乙○○之前夫，其等均一同住在乙○○承租之房屋內。詎其
    等4人均因缺錢花用，竟共同意圖為自己不法所有之業務侵
    占之犯意聯絡，推由戊○○於自民國108年5月1日起至同年8月
    8日止，將當週統籌收受附表所示7家檳榔攤之部分營收予以
    侵占入己，由乙○○、戊○○、丁○○、甲○○等人朋分花用，乙○○
    等人為避免東窗事發，由戊○○以次週營收補足前週所侵占未
    繳回之款項給丙○○入帳。嗣戊○○於108年8月8日收受附表所
    示檳榔攤之營業額計新臺幣（下同）463745元，因已無法補
    足歷次所侵占之款項遂避不見面。嗣於次（9）日丙○○未收
    到戊○○應交回之款項，發現有異遂報警處理，始查悉上情。
二、案經丙○○訴由宜蘭縣政府警察局宜蘭分局報告臺灣宜蘭地方
    檢察署檢察官偵查起訴。
    理  由
一、上揭犯罪事實，業據被告乙○○於警詢、檢察官偵訊及本院準
    備程序及審理中均坦承不諱，核與證人即告訴人丙○○、共同
    被告甲○○、戊○○、丁○○於警詢、偵訊時及本院審理時之證述
    相符，並有告訴人提出之帳冊1本在卷可參，足認被告前揭
    任意性自白核與事實相符，堪予採信，是本案事證已臻明確
    ，被告犯行洵堪認定，應予依法論罪科刑。
二、論罪科刑
（一）按被告行為後，刑法第336條第2項已於108年12月25日修
　　  正公布，並於同年月27日生效施行。因刑法第336條於72 
　　  年6月26日後均未修正，故於94年1月7日刑法修正施行後
　　  ，所定罰金之貨幣單位為新臺幣，且其罰金數額依刑法施
　　  行法第1條之1第2項前段規定提高為30倍，本次修法將上
　　  開條文之罰金數額調整換算後予以明定，故無新舊法比較
　　  之問題，而應依一般法律適用原則，逕適用裁判時之法律
　　  即修正後之刑法第336條第2項之規定論處。
 (二) 又按業務侵占罪之成立，以因執行業務而持有他人之物為
　　  前提，倘行為人基於業務關係合法持有他人之物，而於持
　　  有狀態繼續中，擅自處分或易持有為所有之意思而逕為所
　　  有人之行為，即足當之。經查，被告於案發時受僱於告訴
　　  人丙○○，擔任檳榔攤門市小姐，為從事業務之人，竟與
　　  共同被告戊○○等人將業務上保管之款項，變易持有為所
　　  有之意而侵占入己，是核被告所為，係犯刑法第336條第2
　　  項之業務侵占罪。被告與共同被告戊○○、丁○○、沈秉
　　  麒就上開犯行間，有犯意聯絡與行為分擔，為共同正犯，
　　  被告與共同被告林世賢等人自108年5月1日起至同年8月8
　　  日，陸續將其等於業務上自各檳榔攤收受之貨款侵占入己
　　  之數行為，係於密接之時、地接續實施，犯罪之目的單一
　　  ，侵害之法益相同，各行為之獨立性薄弱，在刑法評價上
　　  難以強行分開，應論以接續犯之包括一罪。
(三)  爰以行為人之責任為基礎，審酌被告前無任何科刑紀錄，
　　  有臺灣高等法院被告前案紀錄表1份在卷可參，素行良好
　　  ，因缺錢花用，未能謹守分際，擅自侵占業務上所管領之
　　  營業款項入己，違背其與告訴人間之信賴關係，致生損害
　　  於告訴人之財產，所為實屬不該；惟念其犯後尚能坦承犯
　　  行，且與告訴人達成和解並已履行和解條件，有和解書1
　　  紙(見偵卷第62頁)附卷可佐，兼衡被告於本院審理時自陳
　　  其為高職畢業之智識程度，目前在檳榔攤擔任門市銷售工
   　 作、月收入約25000元、離婚、育有3名未成年子女之家庭
　　  經濟生活狀況等一切情狀，量處如主文所示之刑，並諭知
　　  易科罰金之折算標準。
(四)  又被告前未曾因故意犯罪受有期徒刑以上刑之宣告，有臺
　　  灣高等法院被告前案紀錄表1份附卷可參，素行尚可，被
　　  告於犯後業已坦承犯行，並已與告訴人成立和解，並履行
　　  該和解條件，已如前述，告訴人對於給予被告為緩刑之宣
　　  告表示沒有意見（見本院卷第184頁），本院認被告已有 
　　  悔意，經此偵、審及科刑判決之教訓，當能知所警惕，應
　　  無再犯之虞，復斟酌短期自由刑處遇之流弊，因認本判決
　　  所宣告之刑，以暫不執行為適當，以啟自新。
三、按犯罪所得，屬於犯罪行為人者，沒收之；犯罪所得已實際
    合法發還被害人者，不予宣告沒收或追徵；宣告前2條之沒
    收或追徵，有過苛之虞、欠缺刑法上之重要性、犯罪所得價
    值低微，或為維持受宣告人生活條件之必要者，得不宣告或
    酌減之。刑法第38條之1第1項前段、第5項、第38條之2第2
    項分別定有明文。經查，被告犯本案業務侵占罪之犯罪所得
    雖未扣案，本應依刑法第38條之1第1項前段及第3項之規定
    予以宣告沒收或追徵，惟被告業與告訴人達成和解，並履行
    該和解條件，如前所述，被告之犯罪所得實際上已遭剝奪，
    而告訴人之求償權亦獲得滿足，本院認若再就被告之犯罪所
    得予以宣告沒收或追徵，不免有過苛之虞，爰依刑法第38條
    之2第2項之規定，不予宣告沒收或追徵，附此敘明。
據上論斷，應依刑事訴訟法第273條之1第1項、第299條第1項前
段，刑法第28條、第336條第2項、第41條第1項前段、第74條第1
項第1款，刑法施行法第1條之1第1項，判決如主文。
本案經檢察官劉憲英到庭執行職務。
中　　華　　民　　國　　110 　年　　10　　月　　4 　　日
                  刑事第三庭  法  官　許乃文
以上正本證明與原本無異。　　　　　　　　　
如不服本判決應於收受送達後20日內向本院提出上訴書狀，並應
敘述具體理由；其未敘述上訴理由者，應於上訴期間屆滿後20日
內向本院補提理由書(均須按他造當事人之人數附繕本)「切勿逕
送上級法院」。
                              書記官  林慶生          
中　　華　　民　　國　　110 　年　　10　　月　　4 　　日
附錄本案論罪科刑法條：
中華民國刑法第336條
對於公務上或因公益所持有之物，犯前條第 1 項之罪者，處 1
年以上 7 年以下有期徒刑，得併科 15 萬元以下罰金。
對於業務上所持有之物，犯前條第 1 項之罪者，處 6 月以上 5
年以下有期徒刑，得併科 9 萬元以下罰金。
前二項之未遂犯罰之。
附表：
編號 檳榔攤分店 108年8月份第1週營收金額（新臺幣） 1 宜蘭嘉德檳中山店 47,750元 2 宜蘭嘉德檳員山店 67,260元 3 宜蘭嘉德檳廣興店 62,555元 4 宜蘭嘉德檳中正店 49,765元 5 宜蘭嘉德檳頭城店 47,540元 6 宜蘭嘉德檳壯圍店 101,270元 7 宜蘭嘉德檳東港店 87,605元